【裁判字號】    92,易,1520
【裁判日期】    920829
【裁判案由】    贓物
【裁判全文】
臺灣高雄地方法院刑事判決                   九十二年度易字第一五二號
    公  訴  人  臺灣高雄地方法院檢察署檢察官
    被      告  乙○○
    選任辯護人  李衍志律師
右列被告因贓物案件，經檢察官提起公訴（九十二年度偵字第一一三八九號），本院
判決如左：
    主  文
乙○○收受贓物，處有期徒刑肆月，如易科罰金，以參佰元折算壹日。
    事  實
一、乙○○於民國九十一年十月二十五日某時（該日凌晨四時以後），在不詳地點，
    明知某姓名、年籍均不詳之成年人，所交付車牌號碼ＵＱ─０五四八號自用小客
    車（福特牌藍色廂型車），來路不明，係屬贓車【為嘉義縣稅捐稽徵處（公訴人
    誤載為嘉義縣政府環保局）所有，於九十一年十月二十五日凌晨四時許，在嘉義
    市○區○○街三十六號前失竊】，竟予收受。之後，於九十一年十月二十五日晚
    間及九十一年十月二十六日凌晨，分別在高雄市○○區○○路『華克山莊遊藝場
    』內，向友人戊○○佯稱其有一部廂型車急欲變賣求現，至九十一年十月二十六
    日凌晨三、四時許，戊○○與其從事汽車買賣之友人丁○○（另經公訴人為不起
    訴處分）取得聯繫後，適丁○○與女友丙○○投宿於彰化縣員林鎮『博士旅館』
    ，無法及時返回高雄，乙○○乃透過戊○○約丁○○，於九十一年十月二十六日
    白天，在彰化縣員林交流道附近某加油站前，商談車輛買賣事宜，待丁○○估車
    後，認車輛來源有問題而作罷。嗣於九十一年十月二十八日十四時許（公訴人誤
    載為九十一年十月二十九日十時），該車於彰化縣員林鎮○○街、南平四街口為
    警尋獲，因在車上採得丁○○指紋，而循線得知上情。
二、案經臺灣高雄地方法院檢察署檢察官簽分偵查起訴。
    理  由
一、訊據被告乙○○否認有何贓物犯行，辯稱：伊未見過該廂型車，且未去過彰化，
    亦未至『華克山莊遊藝場』，更不認識丁○○、丙○○等語。經查：
  (一)嘉義縣稅捐稽徵處所有車牌號碼為ＵＱ─０五四八號之自用小客車（下稱系爭車
    輛），係於九十一年十月二十五日凌晨四時許，在嘉義市○區○○街三十六號前
    失竊，而於九十一年十月二十八日十四時許，在彰化縣員林鎮○○街、南平四街
    口，為警尋獲等情。業據車輛保管人即嘉義縣稅捐稽徵處司機葛治平於警訊中指
    訴甚詳（詳九十一年十二月十七日警訊筆錄，附於臺灣彰化地方法院檢察署九十
    二年度偵字第一○四一號卷第十一頁以下），復有車輛竊盜（車牌失竊）資料個
    別查詢報表（附於前開偵查卷第二十頁）可參。準此而論，系爭車輛應為贓車甚
    明。
  (二)被告是否占有系爭車輛？
  證人戊○○於本院證陳略以：九十一年十月二十五日晚間、九十一年十月二十六
    日凌晨間，在『華克山莊遊藝場』內，被告表示最近手頭較緊，有輛車（即系爭
    車輛）要變賣，問伊有無興趣，其表示不需要車子，被告則問是否有朋友要購車
    ，並稱蠻急的，伊就撥打電話聯絡丁○○，至凌晨三、四時始取得聯繫，丁○○
    表示現人不在高雄，待回高雄時，再約定看車，但被告表示可直接開車去找買主
    ，丁○○乃表示上午（即九十一年十月二十六日）在員林交流道附近交流道見面
    ，嗣伊與被告即於上午七時許，自『華克山莊遊藝場』出發，各自駕駛汽車，十
    時多就到彰化，約二十分鐘後，丁○○即至約定之加油站，因伊有事至臺中，乃
    先行離開等語明確（詳本院九十二年七月七日審判筆錄）。
  又證人丁○○亦於本院證述略以：九十一年十月二十六日凌晨，在員林旅館投宿
    時，戊○○打電話與伊聯絡，表示朋友（即被告）要出賣廂型車（即系爭車輛）
    ，其表示不方便，戊○○則稱被告要開車予伊觀看，並約定在員林交流道見面，
    嗣伊駕車搭載女友丙○○至約定地點看車，到達後，丙○○留在車上，而戊○○
    則駕車至臺中等語綦詳（詳本院九十二年七月七日審判筆錄）。
  另證人丙○○復於本院證稱略以：九十一年十月二十五日晚間，伊與被告投宿於
    員林『博士旅館』，伊記得丁○○在電話中與人聯絡看車，十月二十六日中午，
    丁○○駕車至約定地點看車，至現場時，伊留在車上，曾見到被告、戊○○，嗣
    戊○○先行離開等語綦詳（詳本院九十二年七月七日審判筆錄）。
  綜合上開證詞，證人所述情節大致相符，是其於九十一年十月二十五日、九十一
    年九月二十六日間，確曾占有系爭車輛甚明。
  至辯護意旨略以：(1)系爭車輛僅採到證人丁○○指紋，未見被告指紋，且證人丁○○前有竊盜前科；(2)證人丁○○、戊○○間，就時間之陳述；證人戊○○、丙○○間，就被告、證人戊○○分乘二輛或共乘一輛至現場之陳述，均不一致；(3)
    被告、證人戊○○間並非熟識，證人戊○○熱心幫助被告，顯違常理等語。然：
  (甲)系爭車輛尋獲後，當時警方於車上採集指紋五枚，僅三枚指紋可資比對，餘指紋
    均因紋線欠清晰、特徵點不足，無法比鑑等情，有內政部警政署刑事警察局九十
    一年十一月十三日刑紋字第○九一○三○六三四五號鑑驗書附卷可參（臺灣彰化
    地方法院檢察署九十二年度偵字第一○四一號卷第十九頁）。準此，因指紋並非
    全可比對，且留有指紋之人，固能證明確曾碰處該車輛，但未留有指紋者，並非
    完全可排除其未使用車輛。況有無竊盜前科，與本件犯行並無必然關聯，否則初
    犯之人，均可排除犯罪可能性。
  (乙)證人之陳述有部分前後不符，或相互間有所歧異時，究竟何者為可採，法院仍得
    本其自由心證予以斟酌，茍無違經驗法則，即難指為違法，非謂一有不符或矛盾
    ，即應認其全部均為不可採信（最高法院七十二年度臺上字第三九七六號、七十
    四年度臺上字第一五九九號等判例意旨參照）。是證人丁○○、戊○○及丙○○
    間之證詞，固有不符之處，惟差異甚微，且經本院訊問後，關於何時撥打電話約
    定見面地點；及被告與證人戊○○是否分乘二輛汽車部分，業經查明，尚難因些
    許不符，即應認其全部證詞均不可採信。
  (丙)此外，被告、證人戊○○間並非熟視，固據證人戊○○於本院證述甚詳（詳本院
    九十二年七月七日審判筆錄）。但熟識者，固會熱心幫助朋友，但非必然；反之
    ，非熟視者，亦無法排除熱心幫助之情形，故熟識與否，與熱心幫助朋友間，實
    無絕對必然之關連。
  (丁)綜上，辯護意旨所述，尚無法為被告有利之認定。
  (三)再者，證人即被告女友甲○○雖於本院證陳：九十一年七、八月間起至九十二年
    三月間止，伊與被告同住一起，而其於九十一年九月間離職後，幾乎天天與被告
    一起，被告未離開伊視線等語（詳本院九十二年八月十五日審判筆錄）。資以證
    明被告無公訴人所指犯行。惟因被告於本院供陳：伊與證人甲○○同住期間，證
    人甲○○均有工作等語（詳本院九十二年八月十五日審判筆錄），已與證人甲○○所證不符。因被告、證人甲○○係男女朋友關係，且同住一起，就彼此間工作
    情形當應熟稔，渠就此供述不符，實有違經驗，顯見證人甲○○前開證詞，應係
    迴護被告之詞，無法為被告有利之認定。
  (四)從而，被告前開所辯，應與事實不符，無法採信。又系爭車輛失竊後同日，被告
    即向證人戊○○表示有車待賣，且占有系爭車輛，在被告取得車輛可能性眾多下
    ，或為竊盜、或為收受贓物、故買贓物（該車並非遺失，無侵占遺失物之可能）
    ，基於被告利益之考量，應從輕論以收受贓物罪行。是本件事證明確，被告犯行
    堪以認定。
二、核被告所為，係犯刑法第三百四十九條第一項之收受贓物罪。爰審酌被告正值青
    壯，竟不思上進，率爾收受他人所竊取之贓物，行為自有非議之處，並參以贓物
    價值及業已返還被害人等一切情狀，量處如主文所示之刑，並諭知易科罰金之折
    算標準，以資懲儆。
據上論斷，應依刑事訴訟法第二百九十九條第一項前段，刑法第三百四十九條第一項
、第四十一條第一項前段，罰金罰鍰提高標準條例第一條前段、第二條，判決如主文
。
中      華      民      國      九十二      年    八      月    二十九  日
                                臺灣高雄地方法院刑事第一庭
                                    法  官  方  百  正
右正本證明與原本無異。
如不服本判決，應於判決送達後十日內，向本院提出上訴狀。
                                    書記官  張  金  蘭
中    華    民    國      九十二      年      八      月   二十九    日
附錄本判論罪科刑所依據之法條：
中華民國刑法第三百四十九條
收受贓物者，處三年以下有期徒刑、拘役或五百元以下罰金。
搬運、寄藏、故買贓物或為牙保者，處五年以下有期徒刑、拘役或科或併科一千元以
下罰金。
因贓物變得之財物，以贓物論。


司法院資訊處製作；財團法人民間司法改革基金會備份。
